臺灣高雄地方法院刑事判決　　　　　　　95年度易字第2004號
公　訴　人　臺灣高雄地方法院檢察署檢察官
被　　　告　甲○○○
選任辯護人　柯尊仁律師
上列被告因公共危險案件，經檢察官提起公訴（95年度偵字第167
19號），本院判決如下：
    主  文
甲○○○無罪。
    理  由
一、公訴意旨略以：被告甲○○○於民國95年4月5日上午8時10
    分許，前往座落高雄縣大樹鄉○○村○○段00000000地號之
    墓園掃墓祭祖。嗣焚燒冥紙時, 原應注意焚燒冥紙後，應確
    保餘燼熄滅，始得離開現場以避免火災之發生，而依當時情
    形又非不能注意，竟疏未注意，未待冥紙餘燼確實熄滅，即
    離開上址，以致死灰復燃引發火勢，延燒至墓園東側丙○○
    所栽種之荔枝園，致生公共危險。嗣當日中午12時許，丙○○之弟戊○○前往上開荔枝園巡視時發現現場火流四竄，遂
    偕同附近居民滅火後始悉上情，因認甲○○○涉犯刑法第
    175 條第3 項之公共危險罪嫌。
二、按犯罪事實應依證據認定之，無證據不得認定犯罪事實；不
    能證明被告犯罪者，應諭知無罪之判決，刑事訴訟法第154
    條第2項、同法第301條第1項前段分別定有明文。次按認定
    不利於被告之事實，須依積極證據，苟積極證據不足為不利
    於被告事實之認定時，即應為有利於被告之認定，更不必有
    何有利之證據；又事實之認定，應憑證據，如未能發現相當
    證據，或證據不足以證明，自不能以推測或擬制之方法，以
    為裁判基礎；而刑事訴訟法上所謂認定犯罪事實之積極證據
    ，係指適合於被告犯罪事實之認定之積極證據而言，雖不以
    直接證據為限，間接證據亦包括在內；然而無論直接或間接
    證據，其為訴訟上之證明，須達於通常一般之人均不致有所
    懷疑，而得確信其為真實之程度者，始得據為有罪之認定，
    倘其證明尚未達到此一程度，而有合理之懷疑存在時，致使
    無從形成有罪之確信，根據「罪證有疑，利於被告」之證據
    法則，即不得遽為不利被告之認定（最高法院30年上字第
    816號、29年上字第3105號、40年台上字第86號及76年台上
    字第4986號判例意旨參照）。
三、證據能力部分：
    按被告以外之人於審判外之言詞或書面陳述，除法律有規定
    者外，不得作為證據，刑事訴訟法第159條第1項定有明文，
    此即學理上所稱之「傳聞證據排除法則」，而依上開法律規
    定，傳聞證據原則上固無證據能力，但如法律別有規定者，
    即例外認有證據能力。又按被告以外之人於審判外之陳述，
    雖不符同法第159條之1至之4規定，惟經當事人於審判程序
    同意作為證據，法院審酌該言詞陳述或書面陳述作成時之情
    況，認為適當者，亦得為證據，同法第159之5第1項定有明
    文，是本判決下列所引用之證據，業經被告及其辯護人、檢
    察官於本院審理中同意作為證據（見本院卷第22頁），本院
    審酌該等傳聞證據作成時之狀況，並無不宜作為證據之情形
    ，依前開說明，均得作為證據。
四、公訴人認被告甲○○○涉犯前揭罪嫌，無非以：證人戊○○
    於警詢中證述、告訴人丙○○於警詢中之指訴、並佐以被告
    之供述、高雄縣政府消防局大樹鄉○○村○○段00000000
    地號荔枝園火災案火災原因調查報告書（下稱系爭火災調查
    報告書）1 份等件，資為論據。訊據被告固坦承有於上開時
    、地祭祖掃墓，惟堅決否認有何公共危險犯行，辯稱：伊當
    天9 點多開始燒金紙，12點5 分許離開，拜完之後，伊還跟
    兒子在那裡吃東西，不知道荔枝園為何會燒起來等語。經查
    ：
（一）依本院96年10月8日至高雄縣大樹鄉○○村○○段0000000
      0號之墓園現場履勘結果，被告祖先之墓（下稱編號1之墓
      ）與其嬸婆之墓（下稱編號3之墓）南北向緊鄰，告訴人
      祖先之墓（下稱編號2之墓）在編號1之墓東方約930公分
      處，系爭火災調查報告書所稱之起火點即在編號3之墓東
      側約110公分處，而勘驗當日墓園荔枝樹相關生長情形、
      位置，墓地間相關位置，掃帚、畚箕放置處、被告燒墓草
      、告訴人燒金紙之地點，均經被告、告訴人當場指明，並
      確認無誤後於筆錄簽名，有勘驗筆錄1份，高雄縣消防局
      96年10月17日高縣消調字第0960008841號之附件，由當日
      協同履勘之消防局隊員己○○繪製之地上物相關位置圖1
      份附卷可稽。
（二）關於證人戊○○發現上開荔枝園失火之確切時間一節，依
      高雄縣政府消防局大樹分局火災出動觀察記錄觀之，其接
      獲報案時間為95年4月5日中午12時44分，出勤時間為同日
      12時45分，與報案人戊○○於消防局筆錄中所述其發現失
      火時間為中午12時左右，顯有一段時間差，衡之常情，一
      般人於發現火災後應馬上報案，應無過數十分鐘後再通知
      消防局之理，是其發現火災時間，應為消防局之客觀記錄
      較為可信，足認其確切發現失火時間，應約在12時44分前
      不久。又95年4月5日當日，被告與其兒子李柏鋒，偕同其
      嬸婆之子乙○○夫妻、2個小孩共6人於上午8時10分許一
      同前往該地掃墓，被告與其兒子掃編號1之墓，乙○○1家
      4 人掃渠等母親即編號3 之墓，同時間，告訴人丙○○、
      證人丁○○、戊○○等11人也前往當地掃編號2 之邱家祖
      墳，此業經被告供述在卷，並經證人丙○○、丁○○、乙○○於審理中證述無訛（見本院卷第53、61、64頁），堪
      可認定。然證人戊○○於消防局筆錄中述及：當日9 點至
      10點多時，其原在掃邱家之墓，邱家掃完時，「李文勝他
      們」仍在掃墓，大約於11點許伊到田裡巡視時，「李文勝
      他們」還在，一切都很正常，但在12點左右，伊再到田裡
      巡視時，在前方叉路口，看到「李文勝他們」匆忙駕車離
      開，伊到荔枝園灌溉時，發現荔枝園起火，且被告家之墓
      才掃一半，打掃用具都還在等語（見警卷第21-22 頁），
      又參諸其於審理中之證詞：當日其看到匆忙駕車離開之「
      李文勝他們」指的是一對夫妻及小孩，其總共巡視荔枝園
      3 次，每隔1 、2 小時就要巡視噴水情形，是哪一次進入
      墓地時與李家錯車，已經忘記等語（見本院卷第59-61 頁
      ）；然參酌證人乙○○於審理中證述：其夫妻2 人與2 個
      小孩係在上午11點半左右先行離去，因其帶一副新的掃把
      、畚箕，故將舊的掃把、畚箕留在現場等語，核與上開相
      關位置圖中，該副掃帚、畚箕置放位置在編號3 墳墓之右
      下側，及被告於偵查中之供述相符，足認證人戊○○當日
      所看到離開現場之夫妻及2 個小孩，應為乙○○一家無疑
      ，而乙○○1 家離開時間為11點半，當時被告尚留在墓地
      現場，火災亦尚未發生，參之前開消防局火災出動觀察記
      錄、證人乙○○之證詞及證人戊○○約1 、2 小時巡視荔
      枝園1 次之習慣，可得知戊○○與乙○○1 家錯車之時間
      應為11點半，而其發現荔枝園起火之時間為12點半，2 件
      事並非發生在同次巡視，證人戊○○之記憶顯然有誤，是
      公訴人認被告打掃到一半，棄打掃用具而駕車離開，隨即
      戊○○即發現荔枝園大火一節，即不可採。
（三）辯護人雖為被告辯稱：依上開勘驗筆錄及卷附照片23 張
      （見本院卷第148-161 頁），編號2 及編號3 之墓地間之
      荔枝樹數棵，均生存良好、枝葉茂密，堪認系爭火災調查
      報告書上對於起火點之認定有誤等語，惟勘驗時間96年10
      月8 日離火災發生日期95年4 月5 日已距1 年半左右時間
      ，其荔枝樹可能因事後灌救而得生長存活，是編號2 、3
      之墓間樹木生長情況，應以系爭火災調查報告書於事發翌
      日所採證之照片，較為接近事發後之真實情形（見警卷第
      25-31 頁），故被告及其辯護人此部分之辯解，即非可採
      。惟被告雖與乙○○1 家有親戚關係，並於當日偕同一起
      到達該地掃墓，惟渠等所祭拜者，為南北緊鄰但獨立兩座
      不同之墳墓，此有上開勘驗筆錄及相關位置圖可佐，編號
      3 之墓已有其後人即乙○○1 家前去祭拜清掃，且於當日
      11點半清掃完畢後復先行離去，被告殊無掃除他人家祖先
      之墓之必要及可能。又系爭火災調查報告書起火點於編號
      3 之墓東側約110 公分處，其離被告焚燒金紙及墓草之處
      均有一段距離，均有上開相關位置圖可憑，乙○○1 家雖
      因信奉一貫道而無焚燒金紙之習俗，惟被告更無於乙○○
      1 家離開後至編號3 之墓處焚燒金紙而祭拜他人墳墓之理
      ，是難憑前開火災調查報告書，即遽為不利於被告之認定
      。
（四）又被告當日雖於編號1 之墳墓上焚燒墓草，惟證人乙○○
      證稱：當日其離開時，墓草已沒有在燒；又參諸證人丙○○於審理中證稱：當天其於11時20分左右離開現場時，有
      見到編號1 之墓上壓有墓紙等語；及由系爭火災調查報告
      書所附之編號1 墳墓照片2 張觀之（見警卷第27頁），編
      號1 墳墓上確壓有若干完整之墓紙，足見早於當日11時20
      分前，被告焚燒墓草之火即已完全熄滅，否則墓紙豈能置
      放於墳墓之上，又火災若果為焚燒墓草餘燼而引起，衡情
      墓紙亦應併同燃燒殆盡才是，又豈能完整留存於墳墓之上
      ，堪認被告焚燒墓草之行為，亦可排除係本件失火之原因
      。又告訴人等人早於當日11點半前即離開現場，並無人確
      實目睹火災之確實發生原因，被告供稱其離開時間為12
      點5 分，離證人戊○○發現起火時點尚有一段時間，被告
      辯稱離開時不知失火，並非不可採信。本件公訴人認定被
      告過失行為致生上開火災之理由既不可採，已如上述，此
      外，又乏積極證據可認定被告有為上開失火燒燬住宅以外
      之物犯行，即無難以刑法第175 條第3 項之規定相繩之。
五、綜上所述，公訴人所為訴訟上之證明，尚未達通常一般之人
    均不致有所懷疑，而得確信其為真實之程度。此外，本院復
    查無其他積極證據足認被告有公訴人所指之上述犯行，揆之
    首開說明，自應為無罪之諭知。
據上論斷，應依刑事訴訟法第301條第1項，判決如主文。
本案經檢察官庚○○到庭執行職務。
中　　華　　民　　國　　96　　年　　12　   月 　12　　日
                 刑事第一庭   審判長法　官 陳明富
                                    法  官 王淑惠
                                    法  官 張琬如
以上正本證明與原本無異。
如不服本判決應於收受本判決後10日內向本院提出上訴書狀，並
應敘述具體理由，如未敘述上訴理由者，應於上訴期間屆滿後20
日內補提理由書狀於本院（均須按他造當事人之人數附繕本）「
切勿逕送上級法院」。
中　　華　　民　　國　　96　　年　　12　　月　　12　　日
 　　　　　　　　　　　　　　　　　 書記官 劉甄庭
